【裁判字號】    89,易,2501
【裁判日期】    891109
【裁判案由】    詐欺
【裁判全文】
臺灣板橋地方法院刑事判決                        八十九年度易字第二五０一號
    公  訴  人  臺灣板橋地方法院檢察署檢察官
    被      告  丙○○○
右列被告因詐欺案件，經檢察官提起公訴（八十九年度偵字第一一四七一號），本院
判決如左：
    主  文
丙○○○意圖為自己不法之所有，以詐術使人將本人之物交付，處有期徒刑陸月。
    事  實
一、丙○○○明知自己已無資力清償借款，竟意圖為自己不法所有，於民國八十六年
    十月廿三日，在臺北市○○○路○段一三五號三樓甲○○所經營之華銀代書房屋
    仲介公司，以急需現金週轉為由，向甲○○借款新臺幣（下同）一百萬元，約定
    清償期為二個月，並持先前向丁○○調借之發票人為丁○○、付款人為臺北區中
    小企業銀行西門分行、票號號碼為ＱＡ0000000號、票載日期為八十六年
    十二月三十日、票面金額為一百零五萬元之支票一張作為擔保，致甲○○陷於錯
    誤而交付一百萬元。丙○○○嗣於八十六年十二月三十日票期屆至時，請求甲○○暫勿提示上開票據，並宣稱將如數還款，惟其遲未清償上開款項，甲○○乃於
    八十七年一月二十六日提示上開支票，仍遭退票而不獲兌現。復經雙方於八十七
    年六月十八日，就上開借款債務訂立和解契約，約定由丙○○○另提出日本伸晃
    產業株式會社各五百股之股票七張（編號：Ａ第００四七至００五三號）為擔保
    ，並於同年十月二十日前清償，詎丙○○○竟未依約履行且避不見面，甲○○始
    知受騙。
二、案經被害人甲○○訴由臺灣板橋地方法院檢察署檢察官偵查起訴。
    理  由
一、訊據被告丙○○○固坦承於上開時地持丁○○簽發之支票一張，向告訴人甲○○
    借款一百萬元，並就借款債務與甲○○簽訂和解契約等情不諱，惟矢口否認有何
    詐欺犯行，辯稱：在大陸從商之林燦彰打電話給丁○○，請其簽發支票給乙○○
    ，乙○○再請伊幫忙調現，伊與乙○○共同至告訴人之事務所，乙○○在樓下等
    ，由伊出面向告訴人借款，借得一百萬元款項後就交給乙○○，伊只是幫忙借款
    ，本件與伊無關云云。惟查右揭犯罪事實，業據告訴人甲○○於偵審中指訴綦詳
    ，並有支票、退票理由單、切結書影本各一張、日本伸晃產業株式會社各五百股
    之股票影本七張在卷足憑。又被告於檢察官訊問時先供稱其係替丁○○向甲○○
    借款，借款時丁○○在樓下等等語（見偵查卷第廿七頁背面）；嗣於證人丁○○
    到庭時否認上情，被告則改稱並非丁○○委託伊借款，是另一位林先生向丁○○
    借票後借給伊使用等語（見偵查卷第三十三頁）；被告於本院審理時則辯稱係林
    燦彰打電話請丁○○開票給乙○○，乙○○再與伊向告訴人借款，借款時乙○○
    在樓下等，伊從未向丁○○借過票等語（見本院八十九年八月二日訊問筆錄），
    其先後供述不一，供詞之真實性已非無疑。另證人乙○○雖到庭附和被告之詞，
    證稱：林燦彰委託伊於八十六年十月二十三日，在臺北市○○路附近，向丁○○
    拿取支票，然後交給被告共同前往告訴人事務所調現，伊在樓下等，被告交給伊
    九十二萬元，伊再交給林燦彰所指定之人云云（見本院八十九年八月十七日訊問
    筆錄）。然證人丁○○於偵審中證稱：伊並未委託丙○○○借款，是丙○○○向
    伊借支票使用，約於票期屆至前，由丙○○○將票款存入付款銀行；林燦彰、乙○○、丙○○○均有向伊借票，林燦彰於八十六年底已去大陸，而乙○○於八十
    五年間向伊借票，故本件系爭支票應是丙○○○借的等語（見偵查卷第三十二頁
    背面、第三十三頁、本院八十九年九月二十八日訊問筆錄），況一百萬元並非小
    數目，證人乙○○領取後交付何人，竟無法提供此人之任何資料，實有違常情，
    證人乙○○之證詞，亦有瑕疵可指，尚難遽信。又參諸被告曾於八十六年間簽發
    丁○○之支票向案外人鍾雲賜借款四、五千萬元，迄今仍未還款，現聲請法院拍
    賣被告之不動產之情，業據證人鍾雲賜到庭證述明確，且有本院八十九年九月廿
    二日八十七年度民執實字第一三三六０號民事執行通知一份在卷可參，足見被告
    昔有借款之經驗，對於金錢並非毫無概念，倘被告借得款項後交給乙○○，乙○○再交給林燦彰指定之人，其並未真正借款人，何以借款時未將此情告知告訴人
    ，且由證人乙○○在樓下等待，使自己陷於不利地位？被告上開所辯無非事後卸
    責之詞，難以採信。再者，被告雖提出「證人林燦彰自白書」及通話錄音帶為證
    ，本院多次傳喚證人林燦彰均未到庭，上開資料無法證明為真實，自難採信。末
    查，被告丙○○○辯稱伊雖於切結書簽名，但不知道切結書之內容云云，然被告
    確與告訴人就借款債務簽訂和解契約，並約定由被告提供日本伸晃產業株式會社
    之股票七張作為擔保，以延期清償借款乙節，業據告訴人指訴甚詳，且有上開股
    票七張在卷可參，衡諸常情，倘被告確不知切結書內容，豈會率而在切結書內簽
    名，並提供與切結書內容相符之股票七張之理？被告所辯，顯係虛偽卸責之詞，
    難以採信。綜上所述，本件借款人確為被告丙○○○，其借款後遲未還款，事後
    虛與告訴人簽訂上開和解契約，並訛稱將提供日本伸晃產業株式會社之股票七張
    為擔保，迄今歷時數年，未清償分文，迨告訴人提起訴訟，又推稱係林燦彰等人
    所借，益徵被告於借款時即無還款之意，自始即有不法所有之意圖，被告空言否
    認詐欺，委無足採。本件事證明確，被告詐欺犯行，堪以認定。
二、核被告丙○○○所為，係犯刑法第三百三十九條第一項之詐欺罪。爰審酌被告犯
    罪之動機、目的、手段，犯罪對被害人所生之損害，事後迄今尚未與告訴人甲○○達成民事上和解及犯罪後飾詞否認之態度等一切情狀，量處如主文所示之刑，
    以示懲儆。
據上論斷，應依刑事訴訟法第二百九十九條第一項前段，刑法第三百三十九條第一項
，罰金罰鍰提高標準條例第一條前段，判決如主文。
本案經檢察官張云琦到庭執行職務
中      華      民      國      八十九      年    十一    月    九      日
                                      臺灣板橋地方法院刑事第六庭
                                          法  官  侯  志  融
右正本證明與原本無異
如不服本判決，應於送達後十日內向本院提出上訴狀
                                          書記官  陳  淑  芳
中      華      民      國      八十九      年    十一    月    十五    日
附錄本案論罪科刑法條全文：
刑法第三百三十九條
意圖為自己或第三人不法之所有，以詐術使人將本人或第三人之物交付者，處五年以
下有期徒刑、拘役或科或併科一千元以下罰金。
以前項方法得財產上不法之利益或使第三人得之者亦同。
前二項之未遂犯罰之。


司法院資訊處製作；財團法人民間司法改革基金會備份。
